【裁判字號】    92,上易,1491
【裁判日期】    920909
【裁判案由】    背信
【裁判全文】
臺灣高等法院刑事判決                          九十二年度上易字第一四九一號
    上  訴  人
    即  被  告    甲○○
    選任辯護人  吳發隆律師
右上訴人因背信案件，不服臺灣板橋地方法院九十二年度易字第七一六號，中華民國
九十二年四月十日第一審判決（起訴案號：臺灣板橋地方法院檢察署九十二年度偵緝
字第一三六號），提起上訴，本院判決如左：
    主  文
原判決撤銷。
甲○○連續意圖為自己不法之所有，而侵占業務上所持有之物，處有期徒刑壹年貳月
。
    事  實
一、甲○○於民國（下同）八十七年七月間，向乙○○游說合夥投資公家機關環保車
    輛之投標業務，因其缺乏資金，邀乙○○出資，雙方約定待投資獲利後再行結算
    ，甲○○、乙○○依六、四比例計算利潤。乙○○同意一起合作，委由甲○○負
    責出面處理招標事宜，乙○○自同年七月間起至八十八年九月間陸續出資新臺幣
    （下同）八百十二萬八千五百元，至八十八年十月間，合夥生意已獲二百十萬元
    利潤。甲○○為從事業務之人，竟意圖為自己不法之所有，並基於概括犯意，自
    乙○○投資日起即八十七年七月三十一日至八十八年九月二十二日止，連續在臺
    北縣板橋市○○街住處等地，將乙○○所交付之本金、應分得利潤，擅自投資其
    他生意及償還個人債務，以變易持有為所有之意思予以侵占入己花用。
二、案經乙○○訴由台灣板橋地方法院檢察署檢察官偵查起訴。
    理  由
一、訊據被告甲○○固坦承將告訴人乙○○所委由伊投資之資金所獲得的利潤用來清
    償個人債務，並將乙○○投資資金挪為他用等語，惟辯稱伊並無不法利益，係轉
    投資失敗造成云云。惟查，右揭事實業據告訴人指訴伊與甲○○一起合作，委由
    甲○○負責出面處理招標事宜，伊則投資資金，自八十八年七月間起至八十八年
    九月間陸續出資八百十二萬八千五百元，至八十八年十月間，合夥生意已獲二百
    十萬元利潤，詎甲○○將伊所交付之本金、應分得利潤，擅自投資其他生意及償
    還個人債務殆盡，致生損害於伊等情歷歷（詳參原審九十二年三月十三日訊問筆
    錄）。再查，被告於原審調查時亦自承告訴人交付之本金先一部分作環保生意，
    兩百多萬元本金在八十八年初拿去償還我自己的前債，在八十八年五月時還有把
    獲利（二百十萬元）、部分的本金（約六百多萬元）作大陸的生意等語綦詳（同
    上訊問筆錄）。是被告未依約將告訴人交付之本金投資環保生意，卻將告訴人投
    資款挪為個人投資使用，且投資之利潤未依約定獲利比例分配，將之挪用清償個
    人債務，其有為自己不法之所有意圖甚明。此外復有投標合約書七份、利潤結算
    表乙份在卷可稽，被告所辯係轉投資失敗，並無不法利益云云，實屬委責卸詞，
    不可採信，本件事證明確，被告犯行足堪認定。
二、按刑法上之背信罪指為他人處理事務之人，以侵占以外之方法，違背任務，損害
    本人利益之行為而言。而侵占罪，則以侵占自己持有他人之物為特質，至其持有
    之原因如何，可以不問，故就處理他人事務之持有物，以不法所有之意思，據為
    己有，係侵占罪，而非背信罪，最高法院三十年上字第二六三三號判例可資參照
    。被告甲○○將其業務上所持有告訴人本金、利潤據為己有，核其所為，係犯有
    刑法第三百三十六條第二項業務侵占罪，公訴人認被告所犯係屬背信罪名，尚有
    未合，起訴法條應予變更。被告先後多次業務侵占行為，時間緊接，所犯罪構成
    要件相同之罪名，顯係基於概括之犯意為之，爰依連續犯之規定論以一罪，並加
    重其刑。
三、原審因認被告罪證明確，予以論罪科刑，固非無據，惟查被告將其業務上所持有
    告訴人投資款及應分得之利潤予以挪為私用，其行為應構成業務侵占犯行，原審
    認係涉犯背信，法律適用尚有未合，又告訴人與被告合夥利潤分得約定比例為四
    比六，原審事實誤認為六比四，亦有未洽。上訴人即被告上訴意旨仍執前詞否認
    犯罪，並請求從輕量刑，雖無理由，惟原判決既有上開可議之處，自應由本院予
    以撤銷改判。爰審酌被告之素行、犯罪之動機、目的、手段、對被害人所致之損
    害甚鉅，暨犯罪後未和解及犯行態度等一切情狀，量處如主文所示之刑，以示懲
    儆。
據上論斷，應依刑事訴訟法第三百六十九條第一項前段、第三百六十四條、第二百九
十九條第一項前段，第三百條，刑法第五十六條、第三百三十六條第二項、罰金罰鍰
提高標準條例第一條前段，判決如主文。
本案經檢察官陳文琪到庭執行職務。
中      華      民      國    九十二    年      九      月      九      日
                              臺灣高等法院刑事第十六庭
                                  審判長法  官  許  增  男
                                        法  官  陳  孟  瑩
                                        法  官  周  煙  平
右正本證明與原本無異。
不得上訴。
                                        書記官  蕭  麗  珍
中      華      民      國    九十二    年      九      月     十八     日
附錄：本案論罪科刑法條全文
中華民國刑法第三百三十六條第二項
 (公務公益侵占罪、業務侵占罪)
對於業務上所持有之物，犯前條第一項之罪者，處六月以上五年以下有期徒刑，得併
科三千元以下罰金。


司法院資訊處製作；財團法人民間司法改革基金會備份。
